【裁判字號】    98,交聲,1918
【裁判日期】    981111
【裁判案由】    聲明異議
【裁判全文】
臺灣高雄地方法院交通事件裁定        98年度交聲字第1918號
原處分機關  高雄市政府交通局
異  議  人
即受處分人  華保運輸股份有限公司
法定代理人  乙○○
代  理  人  甲○○
上列受處分人因違反道路交通管理處罰條例案件，對於高雄市政
府交通局民國98年6 月8 日所為高市交裁字第裁32-Z00000000號
裁決處分聲明異議，本院裁定如下：
      主  文
異議駁回。
      理  由
一、異議意旨略以：異議人所有之車牌號碼X5-980號營業貨運曳
    引車，於民國98年4 月30日上午7 時42分許，由駕駛員駕駛
    行經國道一號中山高速公路北上218.3 公里「員林收費站」
    時，因過磅磅得總重47.58 噸，逾43噸之核重標準達4.58噸
    而為警舉發，經原處分機關依違反道路交通管理處罰條例第
    29條之2 第1 項、第3 項規定，對異議人裁處罰鍰新臺幣（
    下同）15,000元，並記該汽車違規紀錄1 次之處分。惟依交
    通部路政司65年4 月1 日路台字第44915 號函所示，貨車超
    載未逾總重量（裝載額）百分之10者，得免予處罰。前開車
    輛該車次自高雄運貨出廠前，及嗣後抵達新竹目的地卸貨時
    ，磅得總重均為46.890噸，並未逾以核重43噸＋10％計算，
    即47.3噸之處罰標準，途中經過「大甲收費站」、「後龍收
    費站」過磅時，亦均無超重情事，本件應係「員林收費站」
    之地磅測量有誤所致，爰依法聲明異議，請求本院撤銷原處
    分機關前開裁決，另為不罰之諭知云云。
二、按汽車裝載貨物超過核定之總重量、總聯結重量者，處汽車
    所有人罰鍰，並記汽車違規紀錄一次，其應歸責於汽車駕駛
    人時，除依第3 項規定處汽車駕駛人罰鍰及依第63條第1 項
    第2 款規定記點外，並記該汽車違規紀錄一次；有前2 項規
    定之情形者，應責令改正或當場禁止通行，並處新臺幣10,0
    00元罰鍰，超載十公噸以下者，以總超載部分，每一公噸加
    罰新臺幣1,000 元；超載逾十公噸至二十公噸以下者，以總
    超載部分，每一公噸加罰新臺幣2,000 元；超載逾二十公噸
    至三十公噸以下者，以總超載部分，每一公噸加罰新臺幣3,
    000 元；超載逾三十公噸者，以總超載部分，每一公噸加罰
    新臺幣5,000 元。未滿一公噸以一公噸計算，道路交通管理
    處罰條例第29條之2 第1 項、第3 項分別定有明文。
三、本件異議人所有之上開車號貨運曳引車，於前揭時地行經國
    道一號中山高速公路北上218.3 公里「員林收費站」時，因
    過磅磅得總重47.58 噸，逾43噸之核重標準達4.58噸而為警
    舉發，經原處分機關於98年6 月8 日以高市交裁字第裁32-Z
    00000000號裁決，依違反道路交通管理處罰條例第29條之2
    第1 項、第3 項規定，對異議人裁處罰鍰15,000元，並記該
    汽車違規紀錄1 次之處分等情，除據異議意旨陳明在卷，並
    有裁決書在卷可稽。異議意旨雖以上開貨運曳引車於當日出
    車時及卸貨前，2 次磅得總重均為46.890噸，又除本件在「
    員林收費站」過磅外，隨後在「大甲收費站」、「後龍收費
    站」過磅時，亦均未據指為有超重情事，顯係員林收費站地
    磅測量有誤，上開車輛總重逾核重未達10％，依交通部路政
    司65年4 月1 日路台字第44915 號函文意旨，尚不構成違規
    云云。惟：
  (一)按法律不得牴觸憲法，命令不得牴觸憲法或法律，下級機關
    訂定之命令不得牴觸上級機關之命令，中央法規標準法第11
    條定有明文。又行政機關因執行法律之必要，得以命令制訂
    執行之方法與標準，然依前開規範位階之層級關係，其內容
    自不得逾越授權之法律規定。前引道路交通管理處罰條例第
    29條之2 所定汽車裝載貨物超過核定之總重量、總聯結重量
    之處罰規定，乃形式意義法律之規定，人民若違反其規定，
    即生違反法律之效力，至於實際執行之標準，主管機關交通
    部路政司為避免爭議，於65年4 月1 日以路台字第44915 號
    函訂定：「貨車超載未逾總重量（裝載額）百分之十者得免
    予處罰」之執行標準，依其用語既仍定義為「超載」、「免
    予處罰」，原已明揭為執行上開法律規定而具體訂定執法標
    準之意旨，並非超越法律而加高構成違規超重之上限，申言
    之，本件經核定之總重限制既為43噸，已如前述，若有逾此
    數值而超過部分未達10％（4.3 噸）者，主管機關基於避免
    認定有爭議等原因之考量，於具體執行時雖不予舉發、處罰
    ，然究無解其已經超重而違反前開規定之本質。
  (二)異議意旨雖以同車於同次行程前後經私人及其他收費站過磅
    共4 次，均磅得未逾超載10％之總重而未經處罰為由，指稱
    前開「員林收費站」地磅磅得之數值有誤，然姑不論上開磅
    得異議人所有上開車號貨運曳引車總重為47.58 噸之地磅，
    乃前揭測量時日前，甫經經濟部標準檢驗局於98年3 月6 日
    鑑驗合格之度量衡，有效期限至99年3 月31日，有內政部警
    政署國道公路警察局第三警察隊98年11月4 日公警三交字第
    0980309144號函附度量衡器檢定合格書在卷可憑，堪認其測
    得數值在法定公差內，不致有誤；苟以異議人前開自行磅量
    所得之數值果均全無誤差，茲異議意旨除表明上開貨運曳引
    車於高雄裝載出廠前，經自行磅得之總重為46.890噸，已逾
    核重43噸之法定標準甚多，與前述主管機關所定超重10％，
    即47.3噸（43噸＋4.3 噸）之執法標準相去未遠外，既自承
    該車隨後於上路前，另已添加油料170 公升，則以一般貨車
    使用柴油比重約大於0.8 之比重換算，其增加之重量要已逾
    136 公斤即0.136 公噸，是其行經位在彰化，即約略為當日
    該車次全部行程（高雄－新竹）中點之員林收費站時，該另
    行添加之油料不僅尚未用罄，猶至少足以完成嗣後剩餘之行
    程，其連同前經過磅部分之重量而經磅得上開較高之數值，
    並高於其後因繼續北駛而持續消耗油料至位在台中、苗栗之
    大甲、後龍收費站，甚至到達目的地新竹時所磅得之總重，
    原屬常理，自難據以認為前開磅得數值有何不當。
四、綜上所述，本件異議人所有之上開車輛既有汽車裝載貨物超
    過核定重量之違規情事，原處分機關依道路交通管理處罰條
    例第29條之2 第1 項、第3 項規定，對異議人裁處罰鍰15,0
    00元，並記該汽車違規紀錄1 次之處分，於法即無不合。異
    議意旨以原裁決不當而請求本院撤銷原裁決，即無理由，應
    予駁回。
五、據上論斷，應依道路交通案件處理辦法第19條，裁定如主文
    。
中    華    民    國    98    年    11    月    11    日
                        交通法庭  法  官  陳松檀
右正本證明與原本無異。
如不服本裁定應於收受送達後5 日內向本院提出抗告書狀敘述抗
告之理由抗告於臺灣高等法院高雄分院。
                                  書記官  彭帥雄
中    華    民    國    98    年    11    月    12    日


司法院資訊處製作；財團法人民間司法改革基金會備份。
